【裁判字號】    92,上更(一),20
【裁判日期】    920227
【裁判案由】    違反毒品危害防制條例
【裁判全文】
臺灣高等法院高雄分院刑事判決                  九十二年度上更(一)字第二號
    上  訴  人
    即  被  告  乙○○  男  五.
    指定辯護人  本院公設辯護人  孫妙岑
右上訴人因違反毒品危害防制條例案件，不服臺灣高雄甲方法院九十年度重訴字第六
一號中華民國九十一年八月十五日第一審判決（起訴案號：臺灣高雄甲方法院檢察署
九十年度偵字第二０五０六號），提起上訴，經最高法院第一次回更審，本院判決如
左：
    主  文
原判決撤銷。
乙○○共同連續販賣第二級毒品，處有期徒刑捌年。禠奪公權肆年。
扣案安非他命拾陸包（驗餘淨重壹萬伍仟玖佰貳拾肆公克）沒收並銷燬；販賣第二級
毒品所得新臺幣萬元應予沒收，如全部或一部不能沒收時，以其財產抵償之。
    事  實
一、乙○○曾於民國七十六年間因懲治走私條例罪，經台灣高等法院台南分院判處有
    期徒刑一年六月，嗣經減刑為九月，於八十一年九月二十三日執行完畢（尚不成
    立累犯），猶不知悔改，意圖將其先前向某不詳之人所販入（販入金額不詳），
    而藏置於其位於高雄市苓雅區○○○路二二二號十樓之一居處之第二級毒品安非
    他命二十二包（每包毛重約一千零十公克）出售營利，竟與姓名、年籍不詳綽號
    「阿治」之成年男子，共同基於販賣第二級毒品安非他命之概括犯意聯絡，先由
    「阿治」負責在外尋妥有意購買安非他命之買主，並談妥販賣之某交易金額及交
    貨時間，再由「阿治」返回前述興中一路處所向乙○○拿取安非他命，並由「阿
    治」於取貨時先行交付每包安非他命新台幣（下同）五千元予乙○○（即其二人
    共同販賣每包安非他命，約定乙○○所應分得之販賣利潤），阿治則連續於九十
    年十一月二日、三日之中午左右時刻，二次前來前述興中一路處所向乙○○拿取
    安非他命各三包用以販賣予他人，「阿治」每次各交付乙○○一萬五千元（每包
    五千元，共計三包），乙○○所餘尚未交由「阿治」攜出販售之安非他命十六包
    ，則仍藏置於前述居處屋內酒櫃下（四包）、洗衣台（三包）、茶几下（九包）
    。嗣於九十年十一月三日二十一時三十分許，乙○○為警持臺灣高雄甲方法院檢
    察署檢察官簽發之搜索票在前述居處搜索，當場在屋內前述酒櫃下、洗衣台、茶
    几下等處，共計扣得安非他命十六包（驗前總毛重一萬六千一百六十四公克，驗
    前總淨重一萬五千九百四十八公克；驗後總淨重一萬五千九百二十四公克，純度
    為百分之九十五點六至百分之九十七點五）。
二、案經嘉義縣警察局移送臺灣高雄甲方法院檢察署檢察官偵查起訴。
    理  由
一、訊據上訴人即被告乙○○固坦承其於前開時、甲，為警搜索查扣十六包安非他命
    等情，惟否認前揭共同販賣第二級毒品安非他命犯行，辯稱：查獲之安非他命係
    受綽號「阿治」之成年男子委託保管，「阿治」分二次各攜出三包，並分二次各
    交予一萬五千元，伊不知「阿治」將安非他命自伊居處攜出後，是拿出去販賣他
    人云云。然查：
  (一)被告於警訊供承：「員警在伊居處查扣之安非他命係大陸人阿治所有，因為阿治
    認識台灣人不多，所以將安非他命二十二包寄放在伊居處，阿治有說賣出去一包
    要給伊五千元，阿治在九十年十一月二日及十一月三日兩天中午分別拿三包共六
    包出去，有沒有賣伊不知道，但他出去時分別拿一萬五千元給伊，共計三萬元」
    等語（見警卷第二頁）；於偵查及原審對於檢察官聲請羈押所為訊問中，亦均坦
    承：「阿治說若他拿出去一包，即給伊五千元，總共是二十二包，已拿六包出去
    ，他已給伊三萬元」等語（見偵卷第十三頁反面，原審聲羈卷第四頁），而被告
    於原審及本院上訴審調查審理時，雖供稱：「阿治即林清德」，且指認林清德照
    片在卷（見原審卷第二三０、二三六、頁），然被告嗣於原審及本院上訴審調查
    審理時，則又改稱：「上開安非他命係綽號「阿德」之林清德所寄放，「阿治」
    亦為林清德之綽號」云云，並指認林清德之照片無誤（見原審卷第二三０頁、第
    二三六頁、第二三七頁、第二六一頁、第二六二頁、本院上訴卷第三十二頁、第
    三十三頁），而林清德不僅否認上情（見原審卷第二二二頁至第二二六頁），且
    經警方將林清德移送台灣高雄甲方法院檢察署檢察官偵查結果，亦認其罪嫌不足
    而予以處分不起訴在案（見原審卷第二四八頁）。則被告所稱之綽號「阿治」者
    ，尚乏證據足認係屬前開林清德，益徵被告所辯警方在其居處所查獲之鉅量安非
    他命，均係綽號「阿治」者所有一節，即非可信。且又查無積極證據足資證明「
    阿治」即係林清德，自不得僅依被告上開供述，逕認林清德即係「阿治」，僅足
    以認定「阿治」係不詳姓名年籍之成年男子。
  (二)原審依被告所供綽號「阿治」者之行動電話號碼「0000000000號」，
    向和信電訊股份有限公司函查結果，該行動電話號碼係「陳慶祝」（住高雄市○
    ○區○○路二六０巷八號）所租用，有該公司覆函一份附卷可稽（見原審卷第六
    十二頁、第六十三頁）。被告雖否認「陳慶祝」即為其所指之綽號「阿治」者，
    並稱伊不認識該「陳慶祝」云云（見原審卷第一二七頁），又陳慶祝所租用之「
    0000000000號」行動電話與被告所租用之「0000000000號
    」行動電話（泛亞電信），固有多次通話之紀錄，此有和信電訊股份有限公司上
    開函附之電話通聯紀錄一份，及泛亞電信之客戶基本資料一份在卷可稽（見原審
    卷第六十二頁至第六十五頁、第七十七頁），然證人陳慶祝於本院更一審經傳到
    庭證述：「0000000000號易付卡行動電話號碼伊申辦後，有使用過，
    但已遺失，可能是在小夜咖啡店遺失，伊在該店內有見過被告」等語（見本院更
    一卷第五五頁），而被告當庭與證人陳慶祝對質後，亦不否認其知道該家咖啡店
    一節（見本院更一卷第五六頁）。足徵被告所使用前開行動電話，亦乏證據足認
    與證人陳慶祝有何關聯？僅能證明被告確與「阿治」曾使用前開行動電話號碼相
    互聯絡。
  (三)被告雖辯稱：綽號「阿治」者所給予伊之金錢，係伊為其保管毒品之保管費等語
    （見原審卷第二六０頁、本院上訴卷第三十二頁、第六十三頁），然上開扣案十
    六包之物經送鑑驗結果：驗前總毛重一萬六千一百六十四公克，驗前總淨重一萬
    五千九百四十八公克；驗後總淨重一萬五千九百二十四公克，純度為百分之九十
    五點六至百分之九十七點五，均檢出第二級毒品甲基安非他命成分之事實，此有
    內政部警政署刑事警察局九十年十一月十九日刑鑑字第二一一九二０號鑑驗通知
    書一份在卷可稽（見原審卷第四三頁），參以前開扣案安非他命數量龐大，且警
    方搜索時僅有被告一人在家之情，亦經證人陳合興於本院更一審證述在卷（見本
    院更一卷第五四頁），若此批安非他命另有「阿治」者為貨主，衡情「阿治」豈
    有任由被告一人保管，而無恐安非他命遭被告私吞，何況被告所供「阿治前來寄
    放該批安非他命」一節，於本件警、偵、審程序中均無其他證據可佐認定係屬事
    實，是被告顯非僅係代為保管安非他命之角色，被告應係該批安非他命之真正貨
    主，起訴書所認「阿治係該批安非他命之提供者，被告係保管者」等情，尚有未
    合。至於扣案安非他命於前述鑑驗時所為之數量「驗前總毛重一萬六千一百六十
    四公克」鑑驗，自較警方查獲後於扣押物品目錄表（見警卷第七頁）所載之「總
    毛重一萬六千一百七十八公克」為精準可採，是起訴書所載之「安非他命毛重約
    十六點一七八公斤」，應有誤差。此外扣案安非他命十六包之總毛重既為一萬六
    千一百六十四公克，則換算每包安非他命之毛重約一千零十公克，附此敘明。
  (四)觀諸本件被告到案後之歷次供述自白中，關於「阿治係在每次向被告拿取三包安
    非他命時，即各給予一萬五千元」部分，此部份供述始終無異且核與扣案該批安
    非他命均屬分包分裝之情相符，參以被告既係貨主，而由「阿治」前來取貨，並
    於拿取安非他命，而尚未販賣予他人時，即給予被告每包安非他命五千元，足證
    本件應係被告與「阿治」基於販賣安非他命之犯意聯絡，先由「阿治」負責在外
    尋妥有意購買安非他命之買主，並談妥販賣之某交易金額及交貨時間，再由「阿
    治」返回前述興中一路處所向被告拿取安非他命，並由「阿治」於取貨時先行交
    付每包安非他命五千元予被告（即其二人共同販賣每包安非他命，約定被告所應
    分得之販賣利潤）。至於被告於原審曾供「九十年十一月三日當天，阿治一次給
    三萬元」云云，與其歷次所供「分二次各交付一萬五千元」不符，應屬錯誤所致
    ，委無足取。
  (五)「阿治」者究竟將安非他命販賣予何人？在何時、何甲販賣？販賣之數量及價格
    若干等關於販賣細節，雖乏「阿治」到案據以調查認定，然扣案安非他命係於九
    十年十一月三日二十一時三十分許，警方人員持臺灣高雄甲方法院檢察署檢察官
    簽發之搜索票在被告前述居處搜索，當場在屋內前述酒櫃下、洗衣台、茶几下等
    處，共計扣得前述安非他命十六包一節，業經證人陳合興於原審、本院更一審證
    述在卷（見原審卷第二八頁，本院更一卷第五三、五六頁），又被告屋內並無查
    扣帳冊一節，亦據證人陳合興於本院更一審證述在卷（見本院更一卷第五六頁）
    ，加以被告到案後始終係以「其僅代為保管」辯詞藉以脫罪（亦無從查證被告先
    前係如何販入該批安非他命等原因事實），是前開有關「阿治」負責在外販賣安
    非他命之細節，顯無法續予查證，但本院本諸經驗法則及論理法則，以一般人所
    認知之客觀常情，足以認定「阿治」係在外尋妥有意購買安非他命之買主，並談
    妥販賣之某交易金額及交貨時間，而本於營利之販賣犯意，前來向被告拿取安非
    他命，而出面售予其他不知名之買者。
  (六)安非他命係第二級毒品物稀價昂，且政府早已禁令嚴加取締，本件被告當無不知
    之理，被告先前販入安非他命之成本雖不詳，但其與「阿治」共同參與販賣之交
    貨、取貨，均須承擔嚴重刑事責任風險，衡情苟無利可圖，被告應無甘冒被取締
    判處重刑之危險，從事第二級毒品之販賣，復參以被告供承其自「阿治」二次各
    取得一萬五千元之金額之情，被告販賣安非他命牟利之意圖，應屬明確。
  (七)綜上所述，被告所辯上情，均屬卸責之詞，不足採信，本件事證明確，被告與「
    阿治」共同販賣第二級毒品安非他命犯行，堪以認定。
二、按安非他命係屬第二級毒品，毒品危害防制條例第二條第二款規定甚明，核被告
    前開所為係犯毒品危害防制條例第四條第二項販賣第二級毒品罪。被告與「阿治
    」成年男子對於販賣第二級毒品犯行，有犯意聯絡及行為分擔，均應論以共同正
    犯；被告先後二次售出安非他命之販賣行為，時間緊接，犯罪構成要件相同，顯
    係基於概括犯意反覆為之，為連續犯，應依刑法第五十六條規定以一罪論，並就
    法定本刑為有期徒刑、罰金刑部分加重其刑（無期徒刑部分，依法不得加重）；
    被告多次持有第二級毒品安非他命之低度行為，為多次販賣第二級毒品安非他命
    之高度行為所吸收，不另論罪。
三、原審據以論罪科刑，固非無見，惟查：
  (一)被告與「阿治」間，有共同販賣安非他命之犯意聯絡，且被告負責提供安非他命
    貨源，已如前述，被告自應論以共同正犯，原判決僅以幫助犯論科，即有未合。
  (二)扣案安非他命每包之毛重約「一千零十公克」，以如前述，原判決事實欄認以「
    一點一七八公斤」，亦有未洽。
四、被告雖執前詞，提起上訴否認犯罪，固無足取，惟原判決既有可議，自應予以撤
    銷改判。爰審酌被告犯罪動機、目的，為圖私利，販賣之犯罪手段及情節，嚴重
    戕害他人身心，危害社會治安及國民健康甚鉅，經查獲供販賣之安非他命數量甚
    鉅，曾有懲治走私條例罪前科之素行（雖非累犯，見本院更一卷第三五、三六頁
    ），犯後態度等一切情狀，量處如主文第二項所示之刑（本件因原判決適用幫助
    犯之法條論科有所不當而撤銷，不受刑事訴訴法第三百七十條不得諭知較重於原
    審判決之刑之限制，併此敘明）。又依被告所犯販賣第二級毒品安非他命之犯罪
    性質，認有褫奪公權之必要，併予宣告褫奪公權四年。
五、扣案如第二級毒品安非他命十六包（驗餘總淨重一萬五千九百二十四公克），應
    依毒品危害防制條第十八條第一項前段規定，諭知沒收並銷燬，至於鑑驗耗損之
    安非他命既已滅失，自毋庸宣告沒收銷燬；被告販賣第二級毒品安非他命所得之
    財物三萬元，併依毒品危害防制條例第十九條第一項之規定宣告沒收，如全部或
    一部不能沒收時，以其財產抵償之。
據上論斷，應依刑事訴訟法第三百六十九條第一項前段、第三百六十四條、第二百九
十九條第一項前段，毒品危害防制條例第四條第二項、第十八條第一項前段、第十九
條第一項，刑法第十一條前段、第二十八條、第五十六條、第三十七條第二項，判決
如主文。
本案經檢察官劉文水到庭執行職務。
中    華    民    國     九十二     年       二       月     二十七     日
                              臺灣高等法院高雄分院刑事第六庭
                                  審判長法官  王憲義
                                        法官  謝靜雯
                                        法官  張意聰
右正本證明與原本無異。
如不服本判決應於收受本判決後十日內向本院提出上訴書狀，其未述上訴理由者，
並得於提起上訴後十日內向本院補提理由書狀（均須按他造當事人之人數附繕本)「
切勿逕送上級法院」。
                                      書記官  王婉蓉
中    華    民    國      九十二      年      二      月     二十七   日
附錄本判決論罪之法條：
毒品危害防制條例第四條第二項：
製造、運輸、販賣第二級毒品者，處無期徒刑或七年以上有期徒刑，得併科新臺幣七
百萬元以下罰金。


司法院資訊處製作；財團法人民間司法改革基金會備份。
